【裁判字號】    98,裁,1313
【裁判日期】    980527
【裁判案由】    營利事業所得稅
【裁判全文】
最  高  行  政  法  院  裁  定
                                      98年度裁字第1313號
上  訴  人  頂立工業股份有限公司
代  表  人  甲○○○
訴訟代理人  蔡榮德律師
被 上訴 人  財政部臺灣省北區國稅局
代  表  人  陳文宗
上列當事人間營利事業所得稅事件，上訴人對於中華民國98年2
月5日臺北高等行政法院97年度訴字第2386號判決，提起上訴，
本院裁定如下︰
    主  文
上訴駁回。
上訴審訴訟費用由上訴人負擔。
    理  由
一、按對於高等行政法院判決之上訴，非以其違背法令為理由，
    不得為之，行政訴訟法第242條定有明文。依同法第243條第
    1項規定，判決不適用法規或適用不當者，為違背法令；而
    判決有同條第2項所列各款情形之一者，為當然違背法令。
    又提起上訴，應以上訴狀表明上訴理由，並應添具關於上訴
    理由之必要證據，復為同法第244條第1項第4款及第2項所明
    定。準此，當事人對於高等行政法院判決提起上訴，如以高
    等行政法院判決有行政訴訟法第243條第1項規定之不適用法
    規或適用不當為理由時，其上訴狀或理由書應有具體之指摘
    ，並揭示該法規之條項或其內容；若係成文法以外之法則，
    應揭示該法則之旨趣；倘為司法院解釋或本院之判例，則應
    揭示該判解之字號或其內容；如以高等行政法院判決有行政
    訴訟法第243條第2項所列各款情形為理由時，其上訴狀或理
    由書應揭示合於該條項各款之事實。上訴狀或理由書如未依
    此項方法表明，或其所表明者與上開法條規定不合時，即難
    認為已對高等行政法院判決之違背法令有具體之指摘，其上
    訴自難認為合法。
二、本件上訴人對於臺北高等行政法院民國（下同）97年度訴字
    第2386號判決（下稱原判決）上訴，雖以：(一)有關未分配盈
    餘之課稅所得額，依行為時所得稅法第66條之9第4項規定：
    「第2項所稱課稅所得額，其經會計師查核簽證申報之案件
    ，應以納稅義務人申報數為準計算。」被上訴人於上訴人88
    年度未分配盈餘申報核定通知書之項次欄，自行增列「項次
    5」及其項目「其他」，並在核定通知書項次22載明「合計
    ：當年度依所得稅法第66條之9第2項規定計算之未分配盈餘
    。（1＋2＋…＋5）－（6＋7＋…＋21）依所得稅法第66條
    之9第1項規定應納稅額。（22項×10%）」，自行重新核定
    未分配盈餘新臺幣43,934,481元，並據以加徵未分配營利事
    業所得稅及罰鍰，明顯違反租稅法定主義。且原判決認：該
    「項次5」之設計，僅是稅捐稽徵機關為將特定之漏報或浮
    報科目為特殊之標示，以方便納稅義務人閱讀時能明確辨識
    ，並非新增未分配盈餘所無之加計項目制」，顯有判決適用
    法規不當之違法。且被上訴人自行核定之行為及金額，乃違
    背上揭行為時所得稅法，而其裁處依行政程序法第110條第6
    款及第7款之規定，應為無效。但原判決就此並未附理由說
    明，亦有判決不備理由之違法。(二)財政部94年3月16日台財
    稅第0940451589號函發布之「營利事業未分配盈餘申報案件
    之違章認定原則」顯係就「94年修正後」所得稅法第66條之
    9規定所為之釋示，並非為「94年修正前」所得稅法第66條
    之9規定所為之釋示。原審不察，誤認本件有司法院釋字第
    287號解釋意旨之適用，其判決有適用法規不當之違法。(三)
    再退步言，縱被上訴人得命上訴人補納營利事業所得稅，惟
    上訴人申報未分配盈餘之金額，乃以前年度申報之營業所得
    額為據，營業所得與未分配盈餘之申報時間雖然不同，但乃
    出於「同一決意」而為之，應仍屬「一行為」違反數個行政
    法上義務。則就被上訴人認定之上訴人同一違章行為，被上
    訴人既已裁處營利事業所得稅之1倍之罰鍰，就未分配盈餘
    部分，自不應再重複裁處罰鍰，否則即有違司法院釋字第50
    3號解釋意旨。原審未斟酌適用司法院釋字第503號解釋，其
    判決有不適用法規之違法等語，為其論據。惟核上訴狀所載
    內容，或係重述其在原審業經主張而為原判決摒棄不採之陳
    詞，或係就原審取捨證據、認定事實之職權行使事項，任加
    指摘違誤，或係就原審所為論斷或駁斥其主張之理由，泛言
    原判決不備理由及判決不適用法規、法則或適用不當，而未
    具體表明原判決究竟有如何合於不適用法規或適用不當、或
    有行政訴訟法第243條第2項所列各款之情形，尚難認為已對
    原判決之如何違背法令有具體之指摘。依首揭規定及說明，
    應認其上訴為不合法，應予駁回。
三、據上論結，本件上訴為不合法。依行政訴訟法第249條第1項
    前段、第104條、民事訴訟法第95條、第78條，裁定如主文
    。
中    華    民    國    98    年    5     月    27    日
                    最高行政法院第三庭
                        審判長法官  高  啟  燦
                              法官  胡  方  新
                              法官  帥  嘉  寶
                              法官  黃  合  文
                              法官  吳  慧  娟
以  上  正  本  證  明  與  原  本  無  異
中    華    民    國    98    年    5     月    27    日
                              書記官  張  雅  琴


司法院資訊處製作；財團法人民間司法改革基金會備份。
